【裁判字號】    96,訴,1832
【裁判日期】    970430
【裁判案由】    誣告
【裁判全文】
臺灣臺北地方法院刑事判決              96年度訴字第1832號
公  訴  人  臺灣臺北地方法院檢察署檢察官
被      告  丙○○
                      樓
上列被告因誣告案件，經檢察官聲請以簡易判決處刑（96年度偵
字第22666 號），本院受理後（97年度簡字第3890號）認不宜以
簡易判決處刑，改依通常程序審理，判決如下：
    主  文
丙○○意圖他人受刑事處分，向該管公務員誣告，處有期徒刑肆
月。
    事  實
一、丙○○因與乙○○之友人甲○○前有債務糾紛，乙○○乃於
    民國96年6月8日下午1 時55分許，陪同甲○○前往臺北市中
    山區○○○路192 號丙○○之住處外面，向丙○○催討債務
    ，丙○○明知乙○○始終站立於甲○○身後，並無毆打丙○○之事實，竟基於意圖使他人受刑事處分，於96年6月9日向
    有受檢察官命令偵查犯罪權限之臺北市政府警察局中山分局
    大直派出所警員，對乙○○提出傷害之告訴，捏造乙○○與
    甲○○於96年6月8日下午1 時55分許在前開地點共同毆打傷
    害黃婉玲之不實情節，而向該管公務員誣告，致臺灣臺北地
    方法院檢察署檢察官以96年度偵字第13612號 為偵查，乙○○部分嗣經該署為不起訴處分確定。
二、案經乙○○訴由臺灣臺北地方法院檢察署檢察官偵查後聲請
    以簡易判決處刑。
    理  由
一、按被告以外之人於審判外之言詞或書面陳述，除法律有規定
    者外，不得作為證據；被告以外之人於偵查中向檢察官所為
    之陳述，除顯有不可信之情況者外，得為證據，刑事訴訟法
    第159條第1項、第159條之1 第2項分別定有明文。本件證人
    乙○○、甲○○於檢察官偵查時之訊問筆錄及繪製之現場圖
    雖係兩人於審判外所為之言詞及書面陳述，惟經具結後所作
    成，亦無有任何顯有不可信之情況，依刑事訴訟法第159 條
    之2第2項之規定，具有證據能力。次按被告以外之人於審判
    外之陳述，雖不符前四條之規定，而經當事人於審判程序同
    意作為證據，法院審酌該言詞陳述或書面陳述作成時之情況
    ，認為適當者，亦得為證據；當事人、代理人或辯護人於法
    院調查證據時，知有第159條第1項不得為證據之情形，而未
    於言詞辯論終結前聲明異議者，視為有前項之同意，同法第
    159條之5規定甚明。查除證人乙○○、甲○○於偵查中之證
    述外，本判決下列所引用之各項證據方法之證據能力，當事
    人於本院審判期日中均未予爭執，且迄至言詞辯論終結前亦
    未再聲明異議，本院審酌該等言詞陳述及書面陳述作成時之
    情況，並無不宜作為證據之情事，依刑事訴訟法第159條之5
    之規定，自得作為證據，合先敘明。
二、訊據被告丙○○固不否認有於前揭時地對告訴人乙○○提出
    傷害告訴之事實，惟矢口否認有何誣告犯行，辯稱：被告均
    依事發當時事實陳述，且被告因與友人甲○○間有債務糾紛
    ，當時雙方處於情緒激動狀態，因甲○○的激動言詞加上暴
    力傷害行為，被告僅單身一人，面對告訴人乙○○陪同甲○○前往向被告催討債務，而心生畏懼，當時的情況沒辦法分
    辨他們二人同時前來到底有無共同犯意的聯絡，且乙○○與
    甲○○一同前來催討債務，甲○○有毆打被告，乙○○幫助
    甲○○阻擋被告離開，被告合理懷疑乙○○與甲○○間有共
    同犯意聯絡，故僅能提出告訴交由司法裁量。被告雖然在警
    察局有作過第一次筆錄，那是在事發第2天或第3天，被告緊
    張情緒與驚嚇還未完全平復，精神狀況還不是恢復很好，但
    事後回想實際的發生狀況，便很實際的在偵查庭據實陳述，
    如果被告真的要誣告告訴人乙○○，何必再向檢察官供稱乙○○確實沒有動手打被告，且修正乙○○只有阻擋被告離開
    ，證明被告根本沒有要誣陷乙○○的意思，甚至在乙○○經
    不起訴處分後，被告也欣然接受等語。
三、經查：
  (一)被告於96年6月9日向臺北市政府警察局中山分局大直派出所
    警員，告訴案外人甲○○、本案被害人乙○○於96年6月8日
    下午1 時55分許在前揭地點共同傷害被告等事實，嗣經臺灣
    臺北地方法院檢察署檢察官以96年度偵字第13612 號偵查後
    ，認乙○○罪嫌不足而為不起訴處分，及認甲○○涉傷害罪
    嫌，而聲請簡易判決處刑，嗣經本院96年度簡上字第430 號
    判決甲○○犯傷害罪處拘役四十日確定之情，為被告及告訴
    人乙○○所是認，並經本院調閱前開96年度偵字第13612 號
    及96年度簡上字第430號刑事卷宗查明無訛。
  (二)證人乙○○於本院審理時具結證稱：「我跟甲○○是朋友，
    認識快10年。96年6月8日下午1 點多，甲○○來我家用餐，
    我們一起過去被告住處，甲○○跟被告在被告家一樓外面停
    摩托車那邊用債務的問題，停車場旁邊只有一個大門，旁邊
    是個小花圃，跳過去是人行道，是空曠的，我根本不可能阻
    擋到被告，整個過程，我幾乎都在甲○○後面，距離甲○○
    有2、3公尺，距離被告更遠，她在甲○○前面，我只有左右
    移動，被告跟甲○○發生爭執時，我也沒有反應，沒有我的
    事，我沒有走到被告附近，也沒有注意被告有無移動，我在
    那邊四處看，不記得手有無攤開過，我手應該是四處晃，被
    告也沒有走到我附近。（提示96年偵字第13612卷 第10、24
    頁，96年他字第7434號卷第16頁筆錄及第19頁繪製之現場圖
    ，96年簡上字第430號卷97年1月10日審判筆錄）我以前說的
    話都實在。」等語（見本院97年4月10日審判筆錄第8至11頁
    ）。
  (三)證人甲○○於本院審理時具結證述：「我與乙○○是朋友關
    係，認識很久了，96年6月8日那天我在乙○○家吃飯，被告
    打電話給我叫我去她家拿錢，因為她欠我錢，我就請乙○○
    一起陪我去拿錢，我們在被告家樓下的騎樓談還錢，結果被
    告錢不還我們賴帳，因這件事情跟乙○○沒有關係，所以他
    就站在我跟被告的後面，後來我跟被告有發生推擠的事情，
    當時乙○○都在我後面差不多5、6步的距離，沒有走到被告
    附近，乙○○一句話都沒有講，也不可能抓住被告讓我毆打
    她，被告當時沒有想要離開，她在跟我扯帳務的問題。（提
    示96年偵字第13612卷第5、6、23、24頁，96年度他字第743
    4號卷第12頁筆錄及第14頁繪製之現場圖，96年度簡上字第4
    30號卷96年12月27日準備程序筆錄、97年1月10日、97年1月
    17日審判筆錄）我所說都實在。」等語（見本院97年04月10
    日審判筆錄第5至8頁）。從而，關於當時告訴人乙○○均站
    在甲○○的後面，而被告在甲○○前面，告訴人乙○○沒有
    傷害告訴人，亦無阻擋被告離去，並未發一語乙情，證人乙○○、甲○○之證述相符，且於前開被告告訴甲○○與乙○○案件中及本案中前後供述一致，則證人乙○○、甲○○前
    揭證詞自堪採信。
  (四)證人丁○○於本院審理時具結證稱：「我現任職於中山分局
    大直派出所，有處理過被告的案件，我們接到110 的通知，
    說有人在樓下亂按門鈴，算是騷擾，我們到現場才知道是債
    務糾紛，對剛在庭的證人甲○○、乙○○沒有印象，當事人
    談話內容都是圍繞在債務上，被告說有遭去要債的人毆打，
    我忘記她是說遭一或二個人毆打，要債的人只有其中一個說
    被告欠他錢，另一個人好像就是在旁邊看，因為被告只有欠
    一個人的錢，只有報案的人有講到有打人的事情，那天報案
    有很多次，應該是後面的警員處理的比較詳細，他們有作紀
    錄，我印象中他們有來派出所，我在現場有進行一些調解。
    」等語（見本院97年04月10日審判筆錄第2至4頁），而證人
    丁○○與被告、告訴人乙○○並無親誼、恩怨關係，其證述
    洵堪採信。則據證人丁○○之證述，當時僅一個人在講債務
    問題，另一個人好像就是在旁邊看，因為被告只有欠一個人
    的錢等語以觀，益徵告訴人乙○○證稱：「我在那邊四處看
    ，沒有我的事。」等語為真實，從而，告訴人乙○○既僅是
    陪同友人甲○○前往被告處，因事不關己，自無涉入被告與
    甲○○糾紛之必要，由此亦見告訴人乙○○當時並無與甲○○共同傷害被告之情事。
  (二)被告雖辯稱告訴人乙○○係在被告身後阻其離開，故合理懷
    疑甲○○、乙○○兩人有共同犯意聯絡之可能等語，惟被告
    於提出傷害告訴警詢、偵查、及本院審理時或稱遭乙○○抓
    住讓甲○○毆打，或稱告訴人乙○○阻擋在被告身後，其對
    親身經歷之事供述前後不一，已難採信，又據證人乙○○、
    甲○○之證述，告訴人乙○○未在被告身後阻其離開，且當
    時係在被告住處外面，根本不可能阻擋被告離開，被告也無
    離開之意思等情，已詳如前述，再觀之被告所繪製之現場圖
    （見96年他字第7434號第19頁），現場有擺置花圃，甲○○
    站在走道內側，被告立於花圃旁側，被告所立之處有三處出
    口可對外連通，其中除乙○○之位置位在被告身後，與證人
    甲○○、乙○○之證述不符外，其他情狀皆與證人乙○○、
    甲○○證述相符，則被告未被阻擋去路等情，堪可採認。基
    此，告訴人乙○○雖係陪同甲○○前去被告處商討債務事宜
    ，縱甲○○有毆打被告，然告訴人乙○○未阻擋被告離去，
    亦未毆打被告，依告訴人乙○○所站立之位置及動作，客觀
    上亦未顯示有何與甲○○犯意聯絡之情，被告所辯，顯非可
    採。
  (三)綜上所述，被告明知乙○○無毆打傷害被告或共同傷害被告
    之情，被告仍故意虛構事實向該管公務員提出傷害告訴，其
    誣告犯行，堪以認定，應依法論科。
四、核被告丙○○所為，係犯刑法第169條第1項之誣告罪。爰審
    酌被告因與甲○○間之債務糾紛，進而遭甲○○毆打，竟波
    及無辜，誣告同行之告訴人乙○○傷害犯行，浪費司法資源
    ，且造成告訴人乙○○受刑事處罰之危險，乙○○被訴傷害
    部分嗣經臺北地檢署予以不起訴處分確定，對乙○○所造成
    損害程度，被告犯後仍不知悔改，飾詞否認犯行，並參酌其
    犯罪動機、目的、智識程度等一切情狀，量處如主文所示之
    刑，以示懲儆。
據上論斷，應依刑事訴訟法第452條、第299條第1 項前段、刑法
第169條第1項，判決如主文。
本案經檢察官簡逸薇到庭執行職務。
中    華    民    國    97    年    4     月    30    日
                  刑事第五庭審判長法  官  黃程暉
                                  法  官  何俏美
                                  法  官  賴秀蘭
以上正本證明與原本無異。
如不服本判決，應於判決送達後10日內向本院提出上訴狀（應抄
附繕本）。告訴人或被害人如對於本判決不服者，應具備理由請
求檢察官上訴，其上訴期間之計算係以檢察官收受判決正本之日
期為準。
                                  書記官  游秀珠
中    華    民    國    97    年    5     月    5     日
附錄本案論罪科刑法條：
刑法第169條
意圖他人受刑事或懲戒處分，向該管公務員誣告者，處 7 年以下
有期徒刑。
意圖他人受刑事或懲戒處分，而偽造、變造證據，或使用偽造、
變造之證據者，亦同。


司法院資訊處製作；財團法人民間司法改革基金會備份。
